臺灣臺中地方法院刑事判決
111年度易字第88號
公  訴  人  臺灣臺中地方檢察署檢察官
被      告  白雪屏





上列被告因侵占案件，經檢察官提起公訴（110年度撤緩偵字第3
25號），本院合議庭裁定由受命法官獨任進行簡式審判程序，判
決如下：
    主    文
白雪屏犯侵占罪，處有期徒刑貳月，如易科罰金，以新臺幣壹仟
元折算壹日。未扣案之犯罪所得新臺幣肆仟元沒收，於全部或一
部不能沒收或不宜執行沒收時，追徵其價額。
    犯罪事實
一、白雪屏於民國109年3月14日，在NGUYEN VAN TUNG（越南國
    人，中文姓名：阮文松，下稱阮文松）位於臺中市○○區○○路
    0段000巷0○0號住處內，收受阮文松所交付，委託其匯給阮
    文松之友人丁光清越南家人之新臺幣（下同）6萬元，並收
    取400元之報酬。然白雪屏因自身有匯兌虧損及資金需求，
    竟意圖為自己不法所有，基於侵占之犯意，以變更持有為所
    有之意思，將該6萬元予以侵占入己並花用完畢。嗣因阮文
    松發覺白雪屏未依約匯款且一再推託，因而報警處理，始悉
    上情。
二、案經阮文松訴由臺中市政府警察局大雅分局報告臺灣臺中地
    方檢察署檢察官偵查起訴。
    理    由
壹、程序部分
一、本案被告白雪屏所犯為死刑、無期徒刑、最輕本刑為3年以
    上有期徒刑以外之罪，其於準備程序中就被訴事實為有罪之
    陳述，經告知簡式審判程序之旨，並聽取公訴人及被告之意
    見後，本院依刑事訴訟法第273條之1第1項之規定，裁定進
    行簡式審判程序。又本案之證據調查，依同法第273條之2規
    定，不受同法第159條第1項、第161條之2、第161條之3、第
    163條之1及第164條至第170條規定之限制，合先敘明。
二、本案檢察官提起公訴並無違誤
　㈠本案原經臺灣臺中地方檢察署（下稱臺中地檢署）檢察官於1
    09年9月29日以109年度偵字第16934號為緩起訴處分，於同
    年10月7日確定，其緩起訴期間為1年（自109年10月7日至11
    0年10月6日），被告並應於緩起訴處分確定之日起9個月內
    （即自109年10月7日起至110年7月6日止），依本院109年度
    中司偵移調字第1353號調解程序筆錄所載內容，向告訴人阮
    文松支付7萬元。詎被告並未確實履行上開緩起訴所附條件
    ，而經臺中地檢署檢察官於110年8月10日以110年度撤緩字
    第345號撤銷原緩起訴處分，並將撤銷緩起訴處分書於110年
    8月17日送達被告戶籍地「臺中市○○區○○○路00號」，因郵務
    機關送達人員未會晤被告，亦無受領文書之同居人或受僱人
    ，故於同年月26日寄存在臺中市政府警察局烏日分局三和派
    出所，並將另1份置於該送達處所信箱或其他適當位置等情
    ，有臺灣高等法院被告前案紀錄表、上開臺中地檢署檢察官
    緩起訴處分書、撤銷緩起訴處分書、送達證書及被告當時之
    個人戶籍資料（完整姓名）查詢結果在卷可證（見偵字卷第
    89頁至第90頁、撤緩字卷第11頁至第14頁、第17頁）。
  ㈡被告於本院審理中雖辯稱其未收受上開撤銷緩起訴處分書云
    云（見本院卷第45頁），惟查，被告之戶籍於109年6月11日
    即遷入「臺中市○○區○○○路00號」，並實際居住在該址，此
    經被告於本院審理中供述明確（見本院卷第45頁），並有上
    開被告戶籍資料（見撤緩字卷第11頁）、臺中市政府警察局
    大雅分局109年6月23日被告調查筆錄「受詢問人」欄、臺中
    地檢署109年8月11日訊問筆錄在卷可證（見核退字卷第11頁
    、偵字卷第67頁）。嗣於110年12月24日，被告之戶籍方遷
    入「臺中市○○區○○○道0段0巷00弄00號3樓」，被告並於本院
    審理中供稱：我原本住在臺中市○○區○○○路00號，後來就直
    接搬到臺中市○○區○○○道0段0巷00弄00號3樓，期間我並沒有
    其他的住居所等語（見本院卷第45頁），且被告並無任何前
    科，而無在監在押之紀錄，有臺灣高等法院被告前案紀錄表
    在卷可證。堪認臺中地檢署檢察官送達上開撤銷緩起訴處分
    書之地址，確為被告當時實際居住之處所，送達程序經核並
    無不當，不因被告自身未領取上開撤銷緩起訴處分書，即認
    寄存送達不合法。
  ㈢綜上，臺中地檢署檢察官於被告遷移前，將上開撤銷緩起訴
    處分書送達被告當時之實際住所「臺中市○○區○○○路00號」
    ，因未獲會晤本人，亦無受領文書之同居人或受僱人，故於
    110年8月26日寄存在臺中市政府警察局烏日分局三和派出所
    ，並將另1份置於該送達處所信箱或其他適當位置，依刑事
    訴訟法第62條準用民事訴訟法第138條第2項之規定，寄存送
    達自寄存之日起，經10日發生效力，是上開送達應自同年9
    月5日發生合法送達之效力，復加刑事訴訟法第256條之1規
    定被告得於10日內再議之期間，及在途期間3日，故本件撤
    銷緩起訴應於同年9月18日始發生確定之效力，本件於撤銷
    緩起訴處分確定後，檢察官於110年12月20日以110年度撤緩
    偵字第325號向本院提起公訴，並於111年1月10日繫屬本院
    ，自屬合法，先予敘明。
貳、實體部分
一、上開犯罪事實，業據被告於警詢、偵查及本院審理中坦承不
    諱（見偵字卷第15頁至第17頁、第67頁至第68頁、本院卷第
    46頁、第56頁），核與證人即告訴人阮文松於警詢之陳述及
    偵查中之具結證述相符（見偵字卷第23頁至第29頁、第55頁
    至第56頁），並有員警職務報告（見偵字卷第13頁）、告訴
    人提出之款項明細表（見偵字卷第37頁）、被告提出之匯款
    明細（見核退字卷第43頁）在卷可佐，足認被告上開任意性
    自白與事實相符，堪以採信。綜上所述，本案事證明確，被
    告上開犯行堪以認定，應依法論科。
二、論罪科刑
  ㈠按刑法上之侵占行為，乃指行為人易持有為所有之行為，亦
    即將自己持有之他人之物變易為自己所有之意思而持有，以
    物之所有權人自居，享受物之所有權內容，或加以處分、使
    用、收益等，至所謂他人之物，除無形的單純權利外，不論
    為動產或不動產、有體物或無體物，均得為侵占之客體。而
    侵占罪為即成犯，行為人只要在客觀上顯示其不法取得所持
    有他人之物此意圖，即可該當侵占行為而成立本罪。核被告
    所為，係犯刑法第335條第1項之侵占罪。
  ㈡爰以行為人之責任為基礎，審酌被告持有告訴人交付之6萬元
    現金，竟擅將上開款項挪為己用，罔顧告訴人財產法益，所
    為實非可取。並斟酌被告坦承犯行，並與告訴人成立調解，
    願以每月給付8千元之方式，賠償告訴人共計7萬元，然迄本
    案言詞辯論終結時，被告僅賠償告訴人5萬6千元，餘款1萬4
    千元則尚未給付之犯後態度，此經被告及告訴人於本院審理
    中陳述明確（見本院卷第46頁），並有本院109年度中司偵
    移調字第1353號調解程序筆錄存卷可憑（見偵字卷第87頁至
    第88頁）；兼衡被告之犯罪動機、目的、手段、侵占之財物
    價值、公訴人、被告及告訴人之量刑意見（見本院卷第57頁
    ）等一切情狀，量處如主文所示之刑，並諭知易科罰金之折
    算標準。
三、沒收　　
  ㈠按犯罪所得，屬於犯罪行為人者，沒收之，於全部或一部不
    能沒收或不宜執行沒收時，追徵其價額；犯罪所得已實際合
    法發還被害人者，不予宣告沒收或追徵，刑法第38條之1第1
    項前段、第3項、第5項定有明文。又刑法此沒收新制目的在
    於剝奪犯罪行為人之犯罪所得，使其不能坐享犯罪成果，以
    杜絕犯罪誘因，性質上屬類似不當得利之衡平措施，是犯罪
    所得除犯罪行為人已將該犯罪所得實際發還或賠償被害人等
    情形，得不宣告沒收之外，其餘情形，皆應宣告沒收。民事
    調解或和解，固使債權人取得強制執行之執行名義，除債務
    人已因履行調解或和解條件，難謂債權已獲滿足而生清償效
    力。是犯罪所得縱達成調解或和解，倘未實際發還或賠償被
    害人，仍應予宣告沒收或追徵（最高法院110年度台上字第 
    6162號判決意旨參照）。
  ㈡被告本案侵占告訴人交付之6萬元現金，為被告未扣案之犯罪
    所得，然被告與告訴人已成立調解，被告並已依調解內容賠
    償告訴人5萬6千元等情，業如前述，就被告尚未賠償之侵占
    款項差額即4千元部分，縱使被告已與告訴人成立調解，然
    被告既尚未依調解內容履行，難認已達到沒收制度剝奪其犯
    罪所得之立法目的，依上說明，應依刑法第38條之1第1項前
    段、第3項之規定，宣告沒收，並於全部或一部不能沒收或
    不宜執行沒收時，追徵其價額；至於被告已賠償告訴人之5
    萬6千元部分，堪認此部分犯罪所得已實際合法發還被害人
    ，依同條第5項之規定，自毋庸宣告沒收或追徵。
據上論斷，應依刑事訴訟法第273條之1第1項、第299條第1項前
段，刑法第335條第1項、第41條第1項前段、第38條之1第1項前
段、第3項，刑法施行法第1條之1第1項，判決如主文。
本案經檢察官何昌翰提起公訴，檢察官陳君瑜到庭執行職務。
中　　華　　民　　國　　111 　年　　3 　　月　　29　　日
                  刑事第五庭    法  官  黃世誠
以上正本證明與原本無異。
如不服本判決應於收受送達後20日內向本院提出上訴書狀，並應
敘述具體理由；其未敘述上訴之理由者，應於上訴期間屆滿後20
日內向本院補提理由書（均須按他造當事人之人數附繕本）「切
勿逕送上級法院」。
告訴人或被害人如不服判決，應備理由具狀向檢察官請求上訴，
上訴期間之計算，以檢察官收受判決正本之日起算。
　　　　                        書記官  楊均謙
中　　華　　民　　國　　111 　年　　3 　　月　　29　　日
附錄論罪科刑法條
中華民國刑法第335條
意圖為自己或第三人不法之所有，而侵占自己持有他人之物者，
處5年以下有期徒刑、拘役或科或併科3萬元以下罰金。
前項之未遂犯罰之。